臺灣高雄地方法院刑事判決　　　　　　100年度審訴字第301號
公　訴　人　臺灣高雄地方法院檢察署檢察官
被　　　告　侯志雄
上列被告因毒品危害防制條例案件，經檢察官提起公訴（99年度
毒偵字第6222號），被告於準備程序進行中就被訴事實為有罪之
陳述，經本院告知簡式審判程序之旨，並聽取被告與公訴人之意
見後，裁定依簡式審判程序審理，判決如下：
    主  文
侯志雄施用第一級毒品，累犯，處有期徒刑捌月；又持有第一級
毒品，累犯，處有期徒刑肆月，扣案之第一級毒品海洛因壹包（
含包裝袋，驗後淨重零點零肆公克）沒收銷燬之。應執行有期徒
刑拾壹月，扣案之第一級毒品海洛因壹包（含包裝袋，驗後淨重
零點零肆公克）沒收銷燬之。
    事  實
一、侯志雄前於87年間，因施用毒品案件，經本院裁定令入勒戒
    處所施以觀察、勒戒後，認有繼續施用毒品之傾向，再經本
    院裁定施以強制戒治，於88年8月9日期滿執行完畢，並由臺
    灣高雄地方法院檢察署檢察官於88年8 月24日以88年度戒毒
    偵字第106 號不起訴處分確定。又於91年間，因施用毒品案
    件，經本院以92年度訴字第963號判決判處有期徒刑10 月確
    定，復於92年間，因竊盜案件，經本院以92年易字第1550號
    判決判處有期徒刑5月確定，2罪接續執行，於94年4月2日縮
    刑期滿執行完畢。再於95年間，因竊盜案件，經本院以95年
    度簡字第2367號判決判處有期徒刑5 月確定，與他罪接續執
    行，於96年5月11日縮短刑期假釋出監，並於96年7月16日假
    釋期滿未經撤銷，視為執行完畢。詎侯志雄仍不知悔改及戒
    除毒癮，復分別基於施用第一級毒品及持有第一級毒品之犯
    意，先於99年8月20日12時許，在高雄市○○區○○街27 巷
    21號住處，施用第一級毒品海洛因1次。再於99年8月22日20
    時許，在高雄市○○區○○路某處，向真實姓名年籍不詳綽
    號「阿明」之男子，購入第一級毒品海洛因1 包（驗後淨重
    0.04 公克）而持有之。嗣於99年8月22日21時45分許，在高
    雄市○○區○○路與大豐路口處為警查獲並扣得上開第一級
    毒品海洛因1 包，經徵其同意採尿檢驗結果，呈嗎啡陽性反
    應。
二、案經高雄市政府警察局三民第二分局移送臺灣高雄地方法院
    檢察署檢察官偵查起訴。
    理  由
一、本件被告侯志雄所犯係死刑、無期徒刑、最輕本刑為3 年以
    上有期徒刑以外之罪，其於準備程序進行中，就被訴事實為
    有罪之陳述，經受命法官告知簡式審判程序之旨，並聽取當
    事人之意見後，本院合議庭認無不得或不宜改依簡式審判程
    序進行之情形，爰依刑事訴訟法第273條之1 第1項規定，裁
    定本件由受命法官獨任進行簡式審判程序。又本件卷內之證
    據資料，依同法第273條之2規定，不受同法第159條第1項關
    於傳聞法則規定之限制，依法均有證據能力，合先敘明。
二、上揭事實，業據被告於本院審理中坦承不諱，並有高雄市政
    府警察局三民第二分局搜索扣押筆錄（偵卷第6 頁）、高雄
    市政府警察局三民二分局扣押物品目錄表（偵卷第8 頁）、
    高雄市政府警察局三民二分局偵辦毒品案件嫌疑人尿液採證
    代碼對照表（尿液編號：H-361）（偵卷第12 頁）、高雄市
    立凱旋醫院99年10月3 日濫用藥物尿液檢驗報告（檢體編號
    ：H-361）（偵卷第31頁）等證據在卷可稽。而扣案之毒品1
    包（驗後淨重0.04公克），經送驗後，結果確實含有第一級
    毒品海洛因之成分，此亦有卷附高雄市立凱旋醫院99年11月
    29日濫用藥物成品檢驗鑑定書（偵卷第44頁）可按，足認被
    告前開任意性之自白與事實相符，得作為被告有罪之證據。
    又被告曾受如事實欄所載之觀察、勒戒及強制戒治處分執行
    完畢後5 年內，再犯施用毒品罪而經依法追訴處罰完畢等事
    實，亦有卷附本院院內索引卡紀錄表、臺灣高等法院被告前
    案紀錄表各1 份在卷可按。按毒品危害防制條例第20條、第
    23條於93年1月9日修正施行後，將施用毒品之刑事處遇程序
    ，區分為「初犯」及「五年內再犯」、「五年後再犯」3 種
    ，其立法理由謂：「初犯」經觀察、勒戒或強制戒治執行完
    畢釋放後，「五年內再犯」者，因其再犯率甚高，原實施之
    觀察、勒戒及強制戒治既已無法收其實效，爰依法追訴或裁
    定交付審理。至於經觀察、勒戒或強制戒治執行完畢釋放後
    ，「五年後再犯」者，前所實施之觀察、勒戒或強制戒治已
    足以遮斷其施用毒品之毒癮，為期自新及協助其斷除毒癮，
    仍適用「初犯」規定，先經觀察、勒戒或強制戒治之程序。
    從而依修正後之規定，僅限於「初犯」及「五年後再犯」二
    種情形，始應先經觀察、勒戒或強制戒治程序。倘被告於5
    年內已再犯，經依法追訴處罰，縱其第3 次再度施用毒品之
    時間，在初犯經觀察、勒戒或強制戒治執行完畢釋放5 年以
    後，已不合於「五年後再犯」之規定，且因已於「五年內再
    犯」，顯見其再犯率甚高，原實施觀察、勒戒或強制戒治，
    已無法收其實效，即應依該條例第10條處罰（最高法院95年
    第7 次刑事庭會議決議參照）。從而，被告於前開初犯觀察
    、勒戒及強制戒治處分執行完畢釋放後「五年內再犯」施用
    毒品罪，並經依法追訴處罰執行完畢，而本件被告再度施用
    毒品犯行，已不合於「五年後再犯」之規定，揆諸前揭說明
    即應依毒品危害防制條例第10條加以處罰。職是，本件事證
    明確，被告犯行洵堪認定，應依法論科。
三、核被告所為，係犯毒品危害防制條例第10條第1 項之施用第
    一級毒品罪，及同條例第11條第1 項之持有第一級毒品罪。
    被告為施用而持有第一級毒品之低度行為，為施用第一級毒
    品之高度行為所吸收，不另論罪。被告上開所犯2 罪間，犯
    意各別，行為互殊，應予分論併罰。又被告有如事實欄所記
    載論罪科刑執行完畢之紀錄，有上開被告前案紀錄表附卷可
    考，其於有期徒刑執行完畢後，5 年內故意再犯本件有期徒
    刑以上之2罪，均為累犯，應各依刑法第47條第1項規定，加
    重其刑。爰審酌被告前因施用毒品案件，迭經觀察、勒戒、
    強制戒治及法院科刑判決後，竟再為本件犯行，足見其惡習
    已深，且戒絕毒癮之意志不堅，未能體悟施用毒品對自己、
    家人造成之傷害及社會之負擔，自屬可議；參以被告犯後坦
    承犯行，且施用毒品本質上係屬戕害自身健康之行為，尚未
    直接危害他人，反社會性程度應屬較低，持有毒品之數量尚
    微，及其施用毒品之前科紀錄、智識程度為國小畢業，現從
    工，每月收入約新臺幣2、3萬元等一切情狀，分別量處如主
    文所示之刑，並依刑法第51條第5 款規定，定其應執行之刑
    ，以資懲儆。至扣案第一級毒品海洛因1包（驗後淨重0.04
    公克），業經高雄市立凱旋醫院鑑驗係屬第一級毒品海洛因
    無訛，已如前述，而包裝袋與其上殘留之毒品，均已難以分
    析剝離，俱應依毒品危害防制條例第18條第1 項前段規定，
    不問屬於犯人與否，併宣告沒收銷燬之，至於送鑑耗損之海
    洛因粉末，既已滅失，自無庸再予宣告沒收銷燬之必要，附
    此敘明。
據上論斷，應依刑事訴訟法第273 條之1 第1 項、第284 條之1
、第299條第1項前段，毒品危害防制條例第10條第1 項、第11條
第1項、第18條第1項，刑法第11條、第47條第1項、第51條第5款
，判決如主文。
本案經檢察官王清海到庭執行職務。
中    華    民    國    100    年    3    月    24    日
                  刑事第十庭    法  官  林裕凱
以上正本證明與原本無異。
如不服本判決應於收受判決後10日內向本院提出上訴書狀，並應
敘述具體理由。其未敘述上訴理由者，應於上訴期間屆滿後20日
內向本院補提理由書(均須按他造當事人之人數附繕本)「切勿逕
送上級法院」。
中    華    民    國    100    年    3    月    24    日
                                書記官  黃振祐
附錄所犯法條
毒品危害防制條例第10條
施用第一級毒品者，處 6 月以上 5 年以下有期徒刑。
施用第二級毒品者，處 3 年以下有期徒刑。
毒品危害防制條例第11條
持有第一級毒品者，處 3 年以下有期徒刑、拘役或新臺幣 5 萬
元以下罰金。
持有第二級毒品者，處 2 年以下有期徒刑、拘役或新臺幣 3 萬
元以下罰金。
持有第一級毒品純質淨重十公克以上者，處 1 年以上 7 年以下
有期徒刑，得併科新臺幣 1 百萬元以下罰金。
持有第二級毒品純質淨重二十公克以上者，處 6 月以上 5 年以
下有期徒刑，得併科新臺幣 70 萬元以下罰金。
持有第三級毒品純質淨重二十公克以上者，處 3 年以下有期徒
刑，得併科新臺幣 30 萬元以下罰金。
持有第四級毒品純質淨重二十公克以上者，處 1 年以下有期徒
刑，得併科新臺幣 10 萬元以下罰金。
持有專供製造或施用第一級、第二級毒品之器具者，處 1 年以
下有期徒刑、拘役或新臺幣 1 萬元以下罰金。